臺灣桃園地方法院刑事判決
111年度審金訴字第983號
公  訴  人  臺灣桃園地方檢察署檢察官
被      告  翁人驊



上列被告因詐欺等案件，經檢察官提起公訴（111年度偵字第420
2號、第8365號），被告於本院準備程序中，就被訴事實為有罪
之陳述，經本院告知簡式審判程序意旨，並聽取當事人之意見後
，本院合議庭裁定改依簡式審判程序審理，判決如下：
    主  文
翁人驊幫助犯洗錢防制法第十四條第一項之洗錢罪，處有期徒刑
貳月，併科罰金新臺幣壹萬元，罰金如易服勞役，以新臺幣壹仟
元折算壹日。
    事  實
一、翁人驊可預見將金融機構帳戶交予他人使用，可能因此供不法
    份子持之使受害人將款項匯入後，再予提領使用，並預見可能
    因而幫助他人從事不法犯罪，藉此達到掩飾詐欺犯罪所得去
    向之目的，竟仍基於幫助他人詐欺取財、掩飾詐欺犯罪所得
    去向之洗錢不確定故意，於民國110年6月中旬某日，將其名
    下中國信託商業銀行股份有限公司帳號:000000000000號帳
    戶（下稱中信銀行帳戶）之提款卡、密碼及網路銀行帳號、
    密碼提供予林亞萱（所涉詐欺部分，另由臺灣高雄地方檢察
    署檢察官偵辦中），而經林亞萱交付予所屬之詐騙集團使用
    。由該詐欺集團成員分別於㈠110年5月24日，以通訊軟體LIN
    E暱稱「雪兒」與陳子翔聯繫，佯稱：可依指示投資股票獲
    利云云，致陳子翔陷於錯誤，於110年6月28日11時28分許，
    匯款新臺幣（下同）5,000元至中信銀行帳戶；㈡110年6月4
    日，自稱「中正國際銀行」致電高漢倢，佯稱：可依指示投
    資股票獲利云云，致高漢倢陷於錯誤，於110年6月28日11時
    9分許，匯款5萬元至中信銀行帳戶，旋均遭提領一空，因而
    製造金流斷點。
二、案經陳子翔訴由新北市政府警察局三重分局、高漢倢訴由桃
    園市政府警察局八德分局報告臺灣桃園地方檢察署檢察官偵
    查起訴。
　　理  由
一、上揭犯罪事實，業據被告翁人驊於本院準備程序及審理時坦
    承不諱，核與告訴人陳子翔於警詢時之指訴；告訴人高漢倢
    於警詢、本院準備程序及審理時之陳述大致相符，並有內政
    部警政署反詐騙諮詢專線紀錄表、受理詐騙帳戶通報警示簡便
    格式表、金融機構聯防機制通報單、受理各類案件紀錄表、告訴
    人提出之交易明細、對話紀錄、中信銀行帳戶開戶資料、交
    易明細各1份存卷可參，足徵被告之前揭任意性自白核與事
    實相符，應堪採信。從而，本件事證已臻明確，被告犯行堪
    以認定，應予以依法論科。
二、論罪科刑
（一）核被告所為，係犯刑法第30條第1項前段、第339條第1項
      、洗錢防制法第14條第1項之幫助詐欺取財罪及幫助一般
      洗錢罪。公訴意旨雖認被告就詐欺部分，係犯刑法第339
      條之4第1項第2款之三人以上共同詐欺取財罪；惟查，被
      告於本院準備及簡式審判程序時供稱：我只有在110年6月
      29日在中信銀行九如分行臨櫃提領38萬8千並交付林亞萱
      ，其餘的錢都不是我自帳戶轉出的，要求我提供中信帳戶
      資料只有林亞萱等語，又詐欺集團成員雖以事實欄所載方
      式對告訴人2人施以詐術，然被告僅對於其帳戶交付他人
      後，他人可能作為詐欺使用具有不確定之故意，惟對於詐
      欺集團施詐術之方式為何，並無證據證明同有認識，且告
      訴人陳子翔、高漢倢分別於110年6月28日11時28分許分許
      及110年6月28日11時9分許匯款至該中信銀行帳戶後，該
      等款項旋即遭上開詐欺集團其他成員於110年6月28日11時
      39分及11時10分以轉帳提款方式提領一空，此有中國信託
      銀行存款交易明細在卷可參(詳偵字第4202號卷23至25頁)
      ，顯見被告於110年6月29日臨櫃提領之款項並非告訴人陳
      子翔、高漢倢2人因遭詐騙所匯款項一情為真，被告前揭
      所辯，並非無據。故依罪疑唯輕原則，應認被告僅有幫助
      詐欺之不確定故意，且與被告聯繫取得中信銀行帳戶資料
      僅林亞萱，是自難以三人以上共同詐欺取財罪相繩，衡量
      本案起訴之社會基本事實同一，復均經本院於準備及審理
      程序中向被告告知罪名（詳本院卷111年11月9日之準備及
      簡式審判程序筆錄），應無礙被告防禦權之行使，爰依法
      變更起訴法條，附此敘明。
（二）被告以一交付本案帳戶之行為，幫助詐騙集團成員詐取告
      訴人2人之財物，同時觸犯幫助詐欺取財及幫助洗錢之罪
      名，為想像競合犯，應依刑法第55條規定，從一重之幫助
      洗錢罪處斷。
（三）被告係基於幫助之犯意，且未實際參與詐欺犯行，所犯情
      節較正犯輕微，為幫助犯，衡酌其犯罪情節，依刑法第30
      條第2項規定減輕其刑。末被告於本院審理中自白洗錢犯
      行，依洗錢防制法第16條第2項規定，減輕其刑。而本案
      同有上述之減輕事由，應依法遞減之。
（四）爰審酌被告提供中國信託帳戶予他人作為犯罪之用，不僅
      助長詐騙財產犯罪之風氣，且因其提供其名下金融帳戶，
      致使執法人員難以追查該詐騙集團成員之真實身分，增加
      告訴人尋求救濟之困難，並擾亂金融交易往來秩序，危害
      社會正常交易安全，所為不當、固值非難，惟念其犯後坦
      承犯行，態度尚可，兼衡其犯罪之動機、目的、手段、情
      節，且與告訴人高漢倢調解成立，有本院調解筆錄1份在
      卷可考，並考量被告之教育程度、家庭經濟狀況等一切情
      狀，量處如主文所示之刑，並就罰金部分諭知易服勞役之
      折算標準。
三、沒收：
（一）按洗錢防制法第18條第1項固規定「犯第14條之罪，其所
      移轉、變更、掩飾、隱匿、收受、取得、持有、使用之財
      物或財產上利益，沒收之；犯第15條之罪，其所收受、持
      有、使用之財物或財產上利益，亦同。」，惟被告既已將
      其中信銀行帳戶提款卡、密碼及網路銀行帳號、密碼交由
      詐欺集團使用，對該帳戶內之款項已無事實上之管領權，
      且實際上該些款項業遭詐欺集團提領一空；況依卷內事證
      無從認被告因此獲取金錢或其他利益，倘依上開規定諭知
      被告應就其幫助隱匿之財務宣告沒收，實屬過苛，爰不依
      上開規定宣告沒收。
（二）按幫助犯乃僅對犯罪構成要件以外之行為加以助力，且無
      共同犯罪之意思，對於正犯所有因犯罪所得之物，無庸為
      沒收之宣告。考量被告本案僅為詐欺取財罪及一般洗錢罪
      之幫助犯，且卷內復查無積極證據足認被告有因本案犯行
      獲得任何利益、報酬，或有與其他詐欺正犯朋分贓款，是
      依罪疑惟輕原則，認被告本案無任何犯罪所得，故自無庸
      宣告沒收犯罪所得或追徵價額。
據上論斷，應依刑事訴訟法第273條之1第1項、第299條第1項前
段、第300條，判決如主文。
本案經檢察官陳師敏提起公訴，檢察官林欣怡到庭執行職務。　
中　　華　　民　　國　　111 　年　　12　　月　　9 　　日
                    刑事審查庭    法　官　林慈雁
以上正本證明與原本無異。
如不服本判決應於收受判決後20日內向本院提出上訴書狀，並應
敘述具體理由。其未敘述上訴理由者，應於上訴期間屆滿後20日
內向本院補提理由書(均須按他造當事人之人數附繕本)「切勿逕
送上級法院」。
                                  書記官　吳秉翰
中　　華　　民　　國　　111 　年　　12　　月　　11　　日
附錄本案論罪科刑法條全文：   
洗錢防制法第2條
本法所稱洗錢，指下列行為：
一、意圖掩飾或隱匿特定犯罪所得來源，或使他人逃避刑事追訴
    ，而移轉或變更特定犯罪所得。
二、掩飾或隱匿特定犯罪所得之本質、來源、去向、所在、所有
    權、處分權或其他權益者。
三、收受、持有或使用他人之特定犯罪所得。
洗錢防制法第14條
有第二條各款所列洗錢行為者，處7年以下有期徒刑，併科新臺
幣5百萬元以下罰金。
前項之未遂犯罰之。
前二項情形，不得科以超過其特定犯罪所定最重本刑之刑。
刑法第30條
幫助他人實行犯罪行為者，為幫助犯。雖他人不知幫助之情者，
亦同。
幫助犯之處罰，得按正犯之刑減輕之。
刑法第339條
意圖為自己或第三人不法之所有，以詐術使人將本人或第三人之
物交付者，處5年以下有期徒刑、拘役或科或併科50萬元以下罰
金。
以前項方法得財產上不法之利益或使第三人得之者，亦同。
前二項之未遂犯罰之。